【裁判字號】    89,訴,453
【裁判日期】    890907
【裁判案由】    違反藥事法
【裁判全文】
臺灣臺北地方法院刑事判決                          八十九年度訴字第四五三號
    公  訴  人  臺灣臺北地方法院檢察署檢察官
    被      告  甲○○
    選任辯護人  邱創舜
右列被告因違反藥事法案件，經檢察官提起公訴（八十八年度偵字第一四八四九號）
，本院判決如左：
    主  文
甲○○共同輸入禁藥，處有期徒刑捌月；緩刑貳年，緩刑期內付保護管束。
    事  實
一、甲○○明知含有ＰＨＥＮＴＥＲＭＩＮＥ安非他命類成分之減肥藥（俗稱「泰國
    減肥藥」）係經主管機關行政院衛生署明令公告禁止輸入之禁藥，竟於民國八十
    八年間，委託其在泰國之真實姓名年籍不詳成年男性友人，共同基於犯意之聯絡
    ，以申報貨名為「ＣＬＯＴＨＩＮＧ」之快捷郵包，自泰國輸入含有上述禁藥成
    分之藥丸五十包共計一千四百粒（另有不含禁藥成分之其他藥丸七千粒）至臺北
    市○○○路○段二八巷五號十五樓不知情之蔡美雅（另為不起訴處分）住處，嗣
    於同年三月九日，經財政部台北關稅局台北郵局支局會同臺灣北區郵政管理局郵
    件投遞中心在台北市○○路○段八九號二樓查驗結果，實到貨物為未經申報之不
    明藥丸一批，與申報貨名不符，乃函請行政院衛生署藥物食品檢驗局檢驗，始查
    知上情，並依法沒入含有上開成分之禁藥一千四百粒。
二、案經財政部台北關稅局台北郵局支局函送臺灣台北地方法院檢察署，暨該署檢察
    官自動檢舉偵查起訴。
    理  由
一、訊據被告甲○○於偵、審時固不諱言於右開時地委託他人自泰國輸入上開藥丸郵
    寄至不知情之蔡美雅住處，核與證人蔡美雅於偵查中供述相符，惟矢口否認犯罪
    ，辯稱：伊經朋友介紹經泰國醫師處方服用該藥物，聲稱可幫助減肥、解毒及排
    便，才委請友人郵寄，但不知係禁藥且會寄這麼多云云。惟查：
（一）上開藥丸經送鑑驗機關，將送驗檢體以甲醇翠取後，分別以三種不同極性展開
      溶媒之薄層層析法與可疑成分之標準品展開比對，置於紫外燈光下或呈色法檢
      測，作為初步篩檢復以氣象層析質譜儀確認有ＰＨＥＮＴＥＲＭＩＮＥ成分，
      又上開藥丸係屬安非他命藥品，經衛生署六十九年十二月八日衛署藥字第三０
      一一二四號公告為禁止使用之藥品，即屬藥事法第二十二條第一款之禁藥等情
      ，業據行政院衛生署以八十八年四月二十六日衛署藥字第八八０二七０一三號
      函敘甚明，併有行政院衛生署藥物食品檢驗局八十八年四月二十日藥檢壹字第
      八八０四八七二號附檢驗成績書（均影本）、八十九年七月十二日藥檢壹字第
      八九０九二八五號函各一份在卷可稽，足證上開藥丸確屬禁藥，殆無疑義。
（二）按「輸入藥品，應申請中央衛生主管機關查驗登記，經核准發給藥品許可證後
      ，始得輸入。」藥事法第三十九條第一項定有明文，此項法律規定業經公佈施
      行經年，被告自難諉為不知，況被告以快捷包裹方式輸入前開含有禁藥成分及
      不含禁藥成分之藥丸，數量多達八千四百粒，且申報貨名不實，顯然有意規避
      主管機關對於藥物之查驗登記，倘若被告不知上開藥丸係禁藥，可以在台灣經
      醫師處方合法取得，何須捨近求遠，輾轉自泰國醫院取得大批藥丸寄送來台，
      益徵被告對於上開輸入之藥丸，應有禁藥之認識。
（三）被告雖提出泰國醫師出具之證明書，辯稱上開藥丸經泰國醫師處方云云，惟該
      證明書內容僅記載有六種藥物可用以控制及減輕體重之藥物，並非記載上開扣
      案藥丸包含上述成分，且該醫院之證明亦難認與本案扣案藥物有何關連，不足
      作為有利被告之認定，被告另辯稱原本要請友人寄木雕、衣物及少量藥丸供己
      服用，不知包裹內有數量龐大之禁藥云云，惟被告既直承與該名郵寄包裹之友
      人不熟且不知藥品價格，該名友人豈有甘冒未獲付款風險擅自提供數量龐大藥
      品郵寄被告之理，是被告所辯無非卸責之詞，不足採信。此外，復有收件人為
      蔡美雅之郵件收據及台北關稅局扣押貨物、運輸工具收據及搜索筆錄在卷可稽
      。事證明確，被告犯行堪以認定，應予依法論科。
二、核被告甲○○所為，係犯藥事法第八十二條第一項之輸入禁藥罪。其與真實姓名
    不詳之男性成年友人間有犯意聯絡及行為分擔，應依共同正犯論處。爰審酌被告
    之犯罪動機、目的、手段、輸入數量、上開藥丸尚未流入市面即遭查獲，所生危
    害尚非重大及犯罪後態度等一切情狀，量處如主文所示之刑，以資懲儆。末查被
    告未曾受有期徒刑以上刑之宣告，有臺灣高等法院檢察署刑事資料簡覆表在卷可
    按，因一時失慮，觸犯刑章，經此次起訴審判後，當能知所警惕，信無再犯之虞
    ，本院認為前開對其宣告之刑，以暫不執行為適當，併宣告緩刑二年，用啟自新
    。惟為確使被告有正確法律觀念，並提供必要之協助及督促，依其所犯情節認有
    加以追跡觀護之必要，爰併依刑法第九十三條第一項規定，宣告緩刑期內付保護
    管束，俾由觀護人予以適當之督促，發揮附條件緩刑制度之利益，以觀後效。
三、本件被告輸入之上開禁藥一千四百粒，業經財政部台北關稅局台北郵局支局予以
    沒入處分在案，有該局八十九年四月七日北郵總字第八九一一六號函附卷可稽，
    參照院字第二八三二號解釋意旨，本院自無庸更為沒收諭知，併予敘明。
據上論斷，應依刑事訴訟法第二百九十九條第一項前段，藥事法第八十二條第一項，
刑法第十一條前段、第二十八條、第七十四條第一款、第九十三條第一項，判決如主
文。
本案經檢察官高怡修到庭執行職務
中      華      民      國    八十九    年      九      月      七      日
                                      臺灣臺北地方法院刑事第八庭
                                          法  官  胡宏文
右正本證明與原本無異。
如不服本判決，應於判決送達後十日內，向本院提出上訴狀。
                                          書記官  魏大年
中      華      民      國    八十九    年      九      月      十六    日
附本案論罪科刑依據之法條：
藥事法第八十二條第一項
製造或輸入偽藥或禁藥者，處七年以下有期徒刑，得併科新台幣十五萬元以下罰金。


司法院資訊處製作；財團法人民間司法改革基金會備份。
